【裁判字號】    95,上易,2294
【裁判日期】    951130
【裁判案由】    毒品危害防制條例
【裁判全文】
臺灣高等法院刑事判決                95年度上易字第2294號
上  訴  人  臺灣臺北地方法院檢察署檢察官
被      告  甲○○
上列上訴人因毒品危害防制條例案件，不服臺灣臺北地方法院95
年度易緝字第159號，中華民國95年10月27日第一審判決（起訴
案號：臺灣臺北地方法院檢察署94年度毒偵字第3224號），提起
上訴，本院判決如下：
    主  文
上訴駁回。
    事  實
一、甲○○曾有違反藥事法及麻醉藥品管理條例及贓物罪前科，
    於民國88年間因施用毒品案件，經臺灣板橋地方法院以88
    年度毒聲字第3323號裁定送勒戒處所觀察、勒戒後，認為無
    繼續施用毒品傾向，而由臺灣板橋地方法院檢察署檢察官以
    88年度偵緝字第1164號為不起訴處分。惟又於89年間再因施
    用毒品，經臺灣板橋地方法院以89年度毒聲字第6169號裁定
    送勒戒處所觀察、勒戒後，認為有繼續施用毒品傾向，而由
    同法院以91度第638號裁定入戒治處所施以強制戒治，嗣經
    法院裁定停止強制戒治（91年度毒聲字第3232號）後出戒治
    所，其執行完畢日期為92年2月24日。又因該次施用毒品犯
    行，經臺灣板橋地方法院於91年4月30日以91年度易字第117
    0號判決處有期徒刑6月確定，嗣於92年7月22日以易科罰金
    之方式執行完畢。詎甲○○猶不思戒除惡習，復於上開徒刑
    及強制戒治處分執行完畢5年內，自94年6月間某日起至同年
    12月13日為警採尿時起算，回溯96小時內之某時（扣除為警
    拘束之期間）止，基於施用第二級毒品甲基安非他命之概括
    犯意，在其臺北市及臺北縣等工作地點，及附近加油站、餐
    廳之廁所內，以每1至2週施用1次之頻率，將甲基安非他命
    結晶體制入玻璃球管內予以燒烤並吸入所產生煙霧之方式，
    多次施用第二級毒品甲基安非他命。嗣於：
(一)、94年7月5日凌晨2時10分許，在臺北市萬華區○○○路與南
    寧路口因駕駛車牌號碼ＡＲ—3601號自用小貨車停滯路旁過
    久，經臺北市政府警察局萬華分局警員察覺有異而前往盤檢
    ，發現其車內中央扶手之可目視處放置甲基安非他命1包（
    毛重0.66公克，淨重0.26公克，驗餘淨重0.25公克）而生可
    能犯罪之合理懷疑，經徵得甲○○同意後搜索其身體，又扣
    得其所有沾附甲基安非他命殘渣之簡易毒品施用工具1只，
    嗣警方於將甲○○之尿液採樣送驗後，復得其尿液呈現甲基
    安非他命陽性反應之結果，因而查獲。
(二)、94年12月13日21時10分許，甲○○乘坐孫瑞祥駕駛之5Ｃ—
    6185號自用小客車行經臺北縣中和市○○路143號前，因形
    跡可疑為臺北市政府警察局大安分局和平東路派出所警員攔
    檢盤查，孫瑞祥遂主動提出其所有之安非他命1包供警查扣
    ，甲○○亦當場坦承其有施用甲基安非他命之行為，經警方
    將甲○○之尿液採樣送驗後，得其尿液呈現甲基安非他命陽
    性反應之結果，因而查獲。
二、案經臺北市政府警察局萬華分局報請臺灣臺北地方法院檢察
    署檢察官偵查起訴，並由臺北市政府警察局大安分局報請臺
    灣板橋地方法院檢察署檢察官移送本院併辦。
    理  由
一、上述事實，已據被告甲○○坦白承認，又其於94年7月5日及
    同年12月13日為警查獲後於警察局所採集之尿液經送檢驗結
    果，確呈甲基安非他命陽性反應之事實，有臺灣檢驗科技股
    份有限公司94年7月22日編號ＣＺ000000000號、94年12月25
    日編號ＣＨ2005Ｃ0413號濫用藥物尿液檢驗報告各1紙可稽
    ，此為鑑定機關本於專業知識及以精密儀器測試後所得之結
    論，自可憑信。而扣案之透明結晶體1包（毛重0.66公克，
    淨重0.26公克，驗餘淨重0.25公克），經送臺北市政府警察
    局刑事鑑識中心鑑定，檢出第二級毒品甲基安非他命成分，
    另扣案之簡易毒品施用工具（由吸管及玻璃球組成）1只，
    經送臺灣檢驗科技股份有限公司鑑定，其表面亦呈現第二級
    毒品甲基安非他命陽性反應，有臺北市政府警察局95年2月
    20日北市鑑毒字第993號鑑驗通知書、臺灣檢驗科技股份有
    限公司95年1月24日編號ＣＺ000000000號濫用藥物尿液檢驗
    報告各1紙附卷可參，故被告自白施用甲基安非他命應與事
    實相符，而堪採信。又被告曾因施用毒品案件，經臺灣板橋
    地方法院以88年度毒聲字第3323號裁定送勒戒處所觀察、勒
    戒後，認為無繼續施用毒品傾向，而由臺灣板橋地方法院檢
    察署檢察官以88年度偵緝字第1164號為不起訴處分。惟又於
    89年間再因施用毒品案件，經臺灣板橋地方法院以89年度毒
    聲字第6169號裁定送勒戒處所觀察、勒戒後，認為有繼續施
    用毒品傾向，而由同法院以91年度第638號裁定入戒治處所
    施以強制戒治，嗣經法院裁定停止強制戒治（91年度毒聲字
    第3532號）後出戒治所，其執行完畢日期為92年2月24日等
    情，有本院被告全國前案紀錄表1份附卷足憑，其於受強制
    戒治處分執行完畢5年內再犯本案施用甲基安非他命之犯行
    ，事證明確，堪以認定。
三、被告行為後，前於94年2月2日修正公布之刑法，已自95年7
    月1日起施行，另刑法施行法亦於95年6月14日增訂該法第1
    條之1規定，並自95年7月1日施行。其中修正後刑法第2條之
    規定，乃係關於新舊法比較適用之準據法，其本身無關行為
    可罰性要件之變更，故於95年7月1日刑法修正施行後，如有
    涉及比較新舊法之問題，即應逕依修正後刑法第2條第1項規
    定，為「從舊從輕」之比較（最高法院95年度第8次刑事庭
    會議決議意旨參照）。經查：
(一)、刑法第47條原規定：「受有期徒刑之執完畢或受無期徒刑或
    有期徒刑一部之執行而赦免後，5年以內再犯有期徒刑以上
    之罪者，為累犯，加重本刑至2分之1。」，被告行為後修正
    施行之刑法第47條規定為：「受徒刑之執行完畢，或一部之
    執行而赦免後，5年以內故意再犯有期徒刑以上之罪者，為
    累犯，加重本刑至2分之1。第98條第2項關於因強制工作而
    免其刑之執行者，於受強制工作處分之執行完畢或一部之執
    行而免除後，5年以內故意再犯有期徒刑以上之罪者，以累
    犯論。」。本案被告所犯係屬故意犯罪，是不論依修正前後
    之刑法規定均構成累犯，故修正前刑法第47條之規定，對被
    告並無不利。
(二)、修正後刑法第56條規定，業已刪除連續犯之規定。故連續數
    行為而犯同一罪名，依修正前刑法第56條規定，應以一罪論
    ，但得加重其刑；而依修正後規定，則已無連續犯可資適用
    ，即應將各次犯行以數罪併合處罰，是以適用修正前關於連
    續犯之規定，對被告自係較為有利。
(三)、綜合上述各條文修正前後之比較後，適用修正後之刑法及刑
    法施行法等相關法律規定並未對被告更為有利，揆諸前揭刑
    法第2條第1項前段規定，即應適用修正前之刑法第47條、第
    56條等規定。至於從刑之沒收部分，則從屬於主刑，亦適用
    修正前刑法第38條規定宣告沒收。
四、查甲基安非他命分別係毒品危害防制條例第2條第2項第2款
    所定之第二級毒品，不得非法持有、施用。故核被告施用甲
    基安非他命之行為，係犯毒品危害防制條例第10條第2項施
    用第二級毒品罪。其於施用甲基安非他命前及同時之持有甲
    基安非他命犯行，為其施用之高度行為所吸收，不另論罪。
    被告除分別於自94年6月間某日起至94年7月4日施用第二級
    毒品甲基安非他命外，又於前開犯罪事實欄所載時、地施用
    甲基安非他命之事實，雖未據公訴人起訴，然本院認此部分
    與本案已起訴部分有連續犯之裁判上一罪關係，亦為起訴之
    效力所及，本院應併予審理。被告多次施用甲基安非他命之
    行為，均時間緊接，手法相同，所犯係犯罪構成要件相同之
    罪名，顯係基於概括犯意而反覆為之，應依刑法修正前連續
    犯規定論以一罪，並加重其刑。另被告前因違反毒品危害防
    制條例案件，經臺灣板橋地方法院於91年4月30日以91年度
    易字第1170號判決處有期徒刑6月確定，嗣於92年7月22日以
    易科罰金之方式執行完畢，此有本院前案紀錄表1份在卷可
    稽，是被告於其前開所犯案件執行完畢5年以內再犯本案有
    期徒刑以上之罪，為累犯，應依刑法第47條規定加重其刑，
    其有2種刑之加重事由，應遞加重之。
四、原審因依毒品危害防制條例第10條第2項，刑法第2條第1項
    前段、第11條前段、修正前刑法第56條、第47條規定，並審
    酌被告曾因施用毒品經觀察、勒戒及強制戒治後，仍未能戒
    斷其施用毒品之惡習，足見其陷溺已深，惟因施用毒品均僅
    係戕害其自己身心並無加害他人，犯罪後坦承犯行、態度尚
    稱良好等一切情狀，量處有期徒刑8月，並就扣案第二級毒
    品甲基安非他命（不含包裝袋，驗餘淨重0.25公克）及第二
    級毒品甲基安非他命殘渣（不含沾附該殘渣之簡易毒品施用
    器具1只，量微無法磅秤），爰依毒品危害防制條例第18 條
    第1項前段規定沒收銷燬之，扣案簡易毒品施用工具1組（不
    含沾附其上之第二級毒品甲基安非他命殘渣）及包裝袋1 只
    ，均非屬毒品，為被告所有、供施用及持有毒品犯罪所用之
    物，業經被告供述明確，爰依修正前刑法第38條第1項第2款
    規定沒收之。另前開甲基安非他命因鑑驗而耗損0.1公克部
    分，已因鑑驗而滅失，不必再為沒收銷燬之諭知，其認事用
    法，洵無不當，量刑亦屬妥適，檢察官上訴意旨略以：（一
    ）、按刑法於94年2月2日修正公布，並於95年7月1日施行，
    而有關新舊法之比較，應就罪刑有關之共犯、連續犯、累犯
    加重等暨其他法定加減原因（如身分加減）與加減例等一切
    情形，綜其全部罪刑之結果而為比較（最高法院95年第8次
    刑事庭會議決議參照）。經查被告施用第二級毒品安非他命
    之行為，先後多次犯行，時間緊密，犯罪構成要件相同，顯
    係基於概括犯意而為，如依舊法第56條之規定，雖為連續犯
    ，應以一罪論，並加重其刑至2分之1，然依新法之規定，已
    刪除連續犯之規定，本不能再論以一罪，惟參之被告有如事
    實欄所述之前案紀錄，被告自86年以還，即因違反麻醉藥品
    管理條例、藥事法及施用毒品案件，歷經判處有期徒刑、1
    次觀察勒戒、1次強制戒治後，又因於91年間施用第二級毒
    品安非他命，而於92年7月22日以易科罰金執行完畢，此有
    全國刑案資料查註表在卷可憑，被告竟再度又於94年6月間
    起施用施用第二級毒品安非他命，顯見被告確係有施用毒品
    之犯罪倚賴性，參照被告本件施用第二級毒品安非他命時間
    及動機，足認被告施用第二級毒品安非他命，乃係於密切之
    時、地反覆延續實行施用第二級毒品之犯罪，依社會一般客
    觀上之觀察，屬於病態性犯罪，自應論以包括之一罪，較為
    合理適當，新舊法比較後，因新法毋需再依連續犯加重其刑
    ，當以新法對於被告較為有利。原審認被告前開犯行，應依
    舊法第56條之規定，論以連續犯等情，容有誤會。基上，揆
    諸前開決議，綜合被告全部罪刑之結果而為比較及新法第2
    條第1項但書之規定，被告應適用新法，而論以集合犯之包
    括一罪。（二）、而被告另於本件判決前之95年9月間，施
    用第二級毒品安非他命，有卷附台北市政府警察局中正第二
    分局刑事案件報告書、濫用藥物檢驗報告數紙足稽，揆諸首
    揭說明，足認被告前後施用第二級毒品安非他命，應係同屬
    密切之時、地反覆延續實行施用第二級毒品之犯罪，即屬實
    質上之一罪，依審判不可分原則，該案為起訴效力所及，原
    審未及斟酌審判，難認原判決允當云云，雖非無見，惟查：
    按連續數行為而犯同一之罪名，部分之數行為，發生在新法
    施行前者，新法施行後，該部分適用最有利於行為人之法律
    ，若其中部分之一行為或數行為，發生在新法施行後者，該
    部分不能論以連續犯 (最高法院95年第8次刑事庭會議決議
    意旨參照）如前述；次按接續犯係指如數行為於同時同地或
    密切接近之時地實施，侵害同一之法益，各行為之獨立性極
    為薄弱，依一般社會健全觀念，在時間差距上，難以強行分
    開，在刑法評價上，以視為數個舉動之接續施行，合為包括
    之一行為予以評價，較為合理，而為包括之一罪（最高法院
    86年臺上字第3295號判例意旨參照）。又所謂行為單數的接
    續犯應具備下列條件：(1)數個接續行為在法律上係該當於同
    一構成要件犯罪事實，僅實現同一之構成要件；(2)數行為係
    在密接時間及密接空間為之；(3)同種類行為之反覆實施；(4)
    利用同一機會為之；(5)基於單一之犯意。本件檢察官上訴請
    求併辦部分，難謂有時間密接性，難認符合接續犯之要件，
    亦無集合犯之適用，且被告施用第二級毒品之犯行，係在刑
    法廢除連續犯規定以後始發生者，則其與前揭論罪科刑部分
    難認係基於概括犯意所為，自無連續犯之裁判上一罪關係，
    此部分既未經起訴，與前揭論罪科刑部分復無裁判上一罪關
    係，尚非本院所得併予審究，檢察官之上訴為無理由，應予
    駁回。
據上論斷，應依刑事訴訟法第368條，判決如主文。
本案經檢察官沈世箴到庭執行職務。
中    華    民    國    95    年    11    月    30    日
                  刑事第八庭審判長法  官  鄭文肅
                                  法  官  陳國文
                                  法  官  江國華
以上正本證明與原本無異。
不得上訴。
                                  書記官  陳玉嬋
中    華    民    國    95    年    12    月    4     日
附錄：本案論罪科刑法條全文
毒品危害防制條例第10條
施用第一級毒品者，處 6 月以上 5 年以下有期徒刑。
施用第二級毒品者，處 3 年以下有期徒刑。


司法院資訊處製作；財團法人民間司法改革基金會備份。
